【裁判字號】    89,易,3043
【裁判日期】    891013
【裁判案由】    偽造貨幣
【裁判全文】
臺灣板橋地方法院刑事判決                        八十九年度易字第三○四三號
    公  訴  人  臺灣板橋地方法院檢察署檢察官
    被      告  乙○○
右列被告因偽造貨幣案件，經檢察官提起公訴（八十九年度偵字第一三七九五號），
本院判決如左：
    主      文
乙○○無罪。
    理      由
一、公訴意旨略以：被告乙○○明知其所持有之新台幣（下同）千元紙幣（編號ＣＳ
    二三四七八五ＦＵ）係偽鈔，仍於民國（下同）八十九年五月十一日凌晨二時四
    十分許，駕駛車號ＣＨ－一四○七號自用小客車行經中山高速公路泰山收費站南
    向時，持前開偽鈔向收費員購買高速公路回數票券，嗣經收費員查覺有異，記下
    乙○○所駕駛之小客車車號，向警方報案，因認被告涉犯刑法第一百九十六條第
    二項之行使偽造紙幣罪嫌云云。
二、按犯罪事實應依證據認定之，無證據不得推定其犯罪事實；又不能證明被告犯罪
    者，應諭知無罪之判決；刑事訴訟法第一百五十四條、第三百零一條第一項分別
    定有明文。又犯罪事實之認定，應憑真實之證據，倘證據是否真實尚欠明確，自
    難以擬制推測之方法，為其判斷之基礎；而認定犯罪事實之證據係指足以認定被
    告確有犯罪行為之積極證據而言，該項證據自須適合於被告犯罪事實之認定，始
    得採為斷罪資料（參照最高法院五十三年臺上字第六五六號、二十九年上字第三
    一○五號判例）。且刑事訴訟上證明之資料，無論其為直接或間接證據，均須達
    於通常一般之人均不致有所懷疑，而得確信其為真實之程度，始得據為有罪之認
    定，若其關於被告是否犯罪之證明未能達此程度，而有合理懷疑之存在，致使無
    從形成有罪之確信，根據「罪證有疑，利於被告」之證據法則，即不得遽為不利
    被告之認定（參照有最高法院七十六年臺上字第四九八六號判例）。其以情況證
    據（即間接證據）斷罪時，尤須基於該證據在直接關係上所可證明之他項情況事
    實，本乎推理作用足以確證被告有罪，方為合法，不得徒憑主觀上之推想，將一
    般經驗上有利被告之其他合理情況逕予排除（參照最高法院三十二年上字第六十
    七號判例）。
三、公訴人認被告涉犯上開罪行，無非係以證人甲○○證述綦詳，並有偽鈔附卷可稽
    ，而該偽鈔係以彩色噴墨印表機印製，偽造方法粗劣，被告為公司負責人，顯然
    明知前開偽鈔係偽造，所辯顯係卸責之詞為其論斷依據；訊據被告乙○○固坦承
    ＣＨ－一四○七號自用小客車為其所有，惟堅決否認有被訴之上開犯行，辯稱：
    伊不知道是否於八十九年五月十一日凌晨二時四十分許，駕駛車號ＣＨ－一四○
    七號自用小客車行經國道一號高速公路泰山收費站而購買回數票，但其若知悉紙
    幣係偽造者，則不可能會執之加以行使等語為辯。
四、經查：
（一）證人甲○○即國道一號高速公路泰山收費站之收費員於警訊固證稱於前揭時地
      收取卷附之偽鈔一事，惟其嗣於本院結證詳述：「（八十九年五月十一日凌晨
      二時四十五分是否有用路人拿千元假鈔給你？）用路人拿壹仟元給我時，依規
      定我們不能先接錢，必須先確定他是要買壹張或是買一本，等問清楚之後把他
      要買的東西及找的錢給他，同時把錢收過來，該件用路人拿的鈔票是對折的，
      我已把回數票及找的錢給他之後他就跑了，才發現是一張假鈔。」、「（收費
      站有無訓練你們辨別假鈔？）有。」、「當你發現是假鈔時有無時間提醒他？
      ）沒有時間，因為他已經開走了，只能記下號碼，我知道是開一部黑色轎車，
      我不確定駕駛人是否為被告。」、「我有叫他並吹哨子，但距離遙遠該駕駛人
      應該聽不到。」、「（車號有無記錯？）我有用一張紙寫下來，我一直記著那
      個車牌號碼，監視錄影帶只保存三個月。」（見本院八十九年九月二十九日審
      判筆錄），自上開證詞觀之再參酌其他事項足知：
  １、是否係被告拿偽鈔給證人甲○○尚非即可確定，再者，雖車號為證人場淑琴所
      記下，但於現今車牌遭偽造、變造之事層出不窮之情況下，則縱證人所記下之
      車號的確無誤，但是否真係被告駕駛其所有之車牌號碼ＣＨ－一四○七號自用
      小客於前揭時間經過該收費站尚非無疑。
  ２、查知是否於交付前即知悉嗣所持之行使之紙鈔是否屬偽造者，除非經被告自白
      ，否則僅能自交付之張數、偽鈔與真鈔之相似程度、行使之時間、行使偽鈔者
      被查獲時之反應等情況來加以判斷；然本案經查獲之偽造千元紙鈔僅有一張，
      另該紙鈔經內政部警政署國道公路警察局第一警察隊送交中央銀行發行局為鑑
      定，其結果固為：以彩色噴墨方式仿印，紙質與真鈔不同安全線先以灰色
      墨印在紙張背面再黏貼膠帶仿製，水印以噴墨方式在紙張二面仿印（見中央銀
      行發行局八十九年六月七日（八九）台央發字第○三○○一五七七七號函），
      惟自一般人之辨別力觀之，尚非一眼即可分辨，此與經受過辨別訓練之收費員
      之辨識力自非可相提並論，又本案行使該偽鈔之時間復為淩晨二時四十分許，
      光線亦非如晴天白晝般光亮，再者，證人甲○○發現係偽鈔時，該車輛已開走
      甚遠而無法告知、提醒該交付偽鈔之人，是亦無從確認該交付偽鈔者知悉所交
      付者係偽鈔，亦無從執其被查獲時之反應而為是否明知之判斷依據。
（二）綜合前述，被告所辯尚非全然無可採信。
五、從而，公訴人認被告涉犯刑法第一百九十六條第二項之罪行，所憑之事證尚未達
    於一般人均可信其為真實之程度，即有合理性之懷疑存在。此外本院復查無其他
    積極證據足認被告確實為公訴人所指之犯行，揆諸前開說明，既不能證明被告犯
    罪，自應為被告無罪之諭知。
據上論斷，應依刑事訴訟法第三百零一條第一項，判決如主文。
本案經檢察官李嘉明到庭執行職務
中      華      民      國      八十九      年     十     月    十三    日
                                      臺灣板橋地方法院刑事第五庭
                                          法  官  陳  鴻  清
右正本證明與原本無異。
如不服本判決應於送達後十日內向本院提出上訴狀。
                                          書記官  林  蔚  然
中      華      民      國      八十九      年     十     月    十七    日


司法院資訊處製作；財團法人民間司法改革基金會備份。
